臺北高等行政法院判決　　　　　　　　　　　　　　九十三年度簡字第一○二三號
　　原　　　告　甲○○
　　被　　　告　財政部臺北市國稅局
　　代　表　人　張盛和（局長）
右當事人間因綜合所得稅事件，原告不服財政部中華民國九十三年六月十八日台財訴
字第○九三○○一○六三二號訴願決定，提起行政訴訟，本院判決如左：
　　主  文
原告之訴駁回。
訴訟費用由原告負擔。
　　事  實
一、事實概要：原告配偶呂一銘民國九十年度綜合所得稅結算申報，漏報其本人及原
    告之營利、利息與退職所得計新台幣（下同）一、八二○、○五九元，經被告查
    獲，併課其當年度綜合所得稅，並依所得稅法第一百十條第一項規定，按所漏稅
    額一○七、二三二元，處原告配偶呂一銘○‧二倍之罰鍰二一、四○○元（計至
    百元止）。原告對罰鍰部分不服，申請復查未獲變更，提起訴願亦遭決定駁回，
    遂提起行政訴訟。
二、兩造聲明：
　(一)原告聲明：原處分及訴願決定均撤銷。
　(二)被告聲明：駁回原告之訴。
三、兩造之陳述：
　(一)原告主張之理由：
    原告於九十一年五月二十四日前往中正區國稅局辦理九十年綜合所得稅結算申報
    ，依慣例先請工讀生幫忙檢視，作最後之確認，經告知無須繳稅，尚可退稅，並
    提示小冊子為證。原告係因曾洽詢報稅服務之工讀生，誤以為系爭退職所得屬免
    稅範圍，以致漏報，並非故意，應請免罰。
　(二)被告主張之理由：
    原告訴稱退職所得曾洽詢報稅服務之工讀生提供之小冊子，誤以為該筆退職所得
    屬免稅範圍，以致漏報，絕非故意，爰請免罰等情。經查原告配偶確有系爭退職
    所得，亦已收到該筆所得之扣（免）繳憑單，惟其誤以為系爭退職所得免稅，乃
    自行減除列報。則原告對於是項所得漏未申報，雖非故意，仍難卸其過失漏報之
    責，參諸司法院釋字第二七五號解釋意旨，自仍應受罰。次查其違章情節，尚無
    稅務違章案件減免處罰標準免罰規定之適用，而所得稅法規定對漏報所得處二倍
    以下之罰鍰，原處分從輕處○‧二倍之罰鍰二一、四○○元，即係已考量原告之
    違章程度所為之適切裁罰。
　　理  由
一、按「納稅義務人之配偶，及合於第十七條規定得申報減除扶養親屬免稅額之受扶
    養親屬，有前條各類所得者，應由納稅義務人合併報繳。」「納稅義務人應於每
    年五月一日起至五月三十一日止，填具結算申報書，向該管稽徵機關，申報其上
    一年度內構成綜合所得總額‧‧‧，以及有關減免、扣除之事實，並應依其全年
    應納稅額減除：：尚未抵繳之扣繳稅額及可扣抵稅額，計算其應納之結算稅額，
    於申報前自行繳納。‧‧‧」「納稅義務人已依本法規定辦理結算申報，但對依
    本法規定應申報課稅之所得額有漏報或短報情事者，處以所漏稅額兩倍以下之罰
    鍰。」為行為時所得稅法第十五條第一項、第七十一條第一項及第一百十條第一
    項所明定。次按「‧‧‧但應受行政罰之行為，僅須違反禁止規定或作為義務，
    而不以發生損害或危險為其要件者，推定為有過失，於行為人不能舉證證明自己
    無過失時，即應受處罰。」司法院釋字第二七五號著有解釋。
二、原告配偶呂一銘九十年度綜合所得稅結算申報，漏報其本人及原告之營利、利息
    與退職所得計一、八二○、○五九元，致短漏所得稅額一○七、二三二元之事實
    ，有綜合所得稅結算申報書、違章案件漏稅額計算表、台灣新生報業股份有限公
    司函等件影本在原處分卷可稽，且為原告所不爭執，堪認為真實。是被告除併課
    其當年度綜合所得稅外，並按所漏稅額處○‧二倍之罰鍰二一、四○○元（計至
    百元止），訴願決定予以維持，揆諸首開規定，並無不合。原告雖主張其曾洽詢
    報稅服務之工讀生，誤以為系爭退職所得免稅，以致漏報，並非故意云云。惟原
    告配偶既有系爭取自台灣新生報業股份有限公司之退職所得，自應依法申報，如
    有疑慮，即應就教稅務專業人員，或查詢相關法令規定。縱如所言其曾洽詢報稅
    服務之工讀生，惟原告既知其為工讀生而非具有稅務專業知識者，亦難謂無過失
    ，其主張無可採。從而原處分及訴願決定均無違誤，原告仍執前詞聲請撤銷，為
    無理由，爰不經言詞辯論予以駁回（本件適用簡易訴訟程序）。
三、據上論結，本件原告之訴為無理由，依行政訴訟法第二百三十三條第一項、第九
    十八條第三項前段，判決如主文。
中　　　華　　　民　　　國　　九十三　　年　　 十二 　　月　　　六　　　日
                 臺 北 高 等 行 政 法 院   第 三 庭
                                   法  官  楊莉莉
右為正本係照原本作成。
本件以訴訟事件所涉及之法律見解具有原則性者為限，始得於本判決送達後二十日
內向本院提出上訴狀並表明上訴理由，如已於本判決宣示後送達前提起上訴者，應
於判決送達後二十日內補具上訴理由（均按他造人數附繕本），且經最高行政法院
許可後方得上訴。
中　　　華　　　民　　　國　　九十三　　年　　 十二 　　月　　　六　　　日
            　　　　　　　　       書記官  王俊權
